---
title: "Modèle linéaire: test d'hypothèse et interprétation"
output:
  html_notebook: default
  word_document: default
---


# Teste d'hypothèse: Une intuition pour commencer

## Les faiseurs de pluies

* Niveau naturel de pluies à **Beauce** par an en mm: 

$$\text{niveau Naturel (mm)}\sim\mathcal{N}(m=600,\sigma²=100)$$

* Des entrepreneurs surnommmé faiseurs de pluies prétendaient augmenter le niveau de pluies anuel de 50mm ceci par **insémination des nuages au moyen d'iodure d'argent**.

* Periode d'essaie: *de 1951 à 1959*.

```{r,echo=FALSE; message=FALSE}
library(dplyr)
library(kableExtra)

donnee=data.frame(Annee=seq(1951,1959,1),
                  mm=c(510,614,780,512,501,534,603,788,650))
donnee %>% kbl() %>% kable_classic_2(full_width=F)
```


Deux hypothèses:


$$H_0\text{: m=600 mm (hypothèse nulle)}\\\\H_1\text{: m=650 mm (hypothèse alternative)}$$
Les agricultueurs tenaient pour l'hypothèse H0 et pour que l'expérience puisse les convaincre il faut que les faits observés.

* Les évènements rares ne sauraient se produire sans remettre en cause les bien-fondés de l'hypothèse de départ H0.

Qu'est ce qu'un évènement rare dans notre exemple? Comment pourrait-il remettre en cause les hypothèses de départs.


```{r}

x=rnorm(10000,600,100/3)

plot(density(x))

x <- seq(450, 750, length=1000)
hx <- dnorm(x,600,100/3)


y <- seq(qnorm(.95,600,100/3), 750, length = 100)

plot(x, hx, type="l", lty=2, xlab="x value",
     ylab="Density", main="Densité")
{
  plot(x, hx, type="l", lty=2, xlab="x value",
       ylab="Density", main="Densité")
  polygon(c(y, rev(y)),c(dnorm(y,600,100/3), rep(0, length(y))), col = "salmon")}
```



Si la moyenne est trop grande, c'est à dire supérieure à k qui n'a que **5 chance sur 100** d'être dépassé, on optera  pour H1. Si  la moyenne est inférieur à k, faute de preuves suffisantes


$$P(\bar{X}>k)=0.05 $$

$$P(\frac{\bar{X}-m=600}{\sigma=100/3}>\frac{k-m}{\sigma})=0.05 $$
$$P(t_\alpha>\frac{k-m}{\sigma})=0.05 $$


$$k=600+\frac{100}{3}\times 1.64 (\text{ }k=\bar{X}+1.64=655\times\frac{\sigma}{\sqrt{n}})$$



$$\text{Region critique}=set(\bar{X},\bar{X}>k=655)$$

On peut aussi determiner le niveau de significativité (p-value): la probabilité de dépassement de la valeur observée de la variable de décision sous H0. 


$$\text{p_value}=P(\bar{X}>610.2/H_0)=0.38 $$
$$Y=X\beta+\epsilon \text{ , }\epsilon \sim \mathcal{N}(0,\sigma²I_n)$$

$$X^T(Y-X\beta)=0 =>\hat{\beta}=(X^TX)^\text{-1}X^TY$$
$$Y=X\beta+\epsilon \text{ , }\epsilon \sim \mathcal{N}(0,\sigma²I_n)$$


$$Y_i=\beta_0+\beta_1x_1i+\beta_2ix_2+...+\beta_jx_ji+...\beta_Jix_J+\epsilon_i, i=1,...,n$$

Pour tester la significativté d'un coefficient, les hypothèses suivantes:
  
$$H_0: \beta_i=0 \text{ (hypothèse nulle)}\\\\H_1: \beta_i\ne0 \text{ (hypothèse alternative)}$$

Supposer que l'hypothèse nulle est vraie:


$$\beta_i=0 $$
 $$P(\beta_i>k)=0.05 $$
 $$P(\frac{\beta_i}{\hat{S}(\hat{\beta)}}>\frac{k}{\hat{S}(\hat{\beta)}})=0.05 $$
  $$P(t_{n-k}>\frac{k}{\hat{S}(\hat{\beta)}})=0.05 $$
  
cherchons la p-value

$$P(\beta_i>\hat{\beta_i}/H_0)$$
$$P(\frac{\beta_i}{\hat{S}}>\frac{\hat{\beta_i}}{\hat{S}}/H_0)$$
$$P(t_{n-k}>\frac{\hat{\beta_i}}{\hat{S}}/H_0)$$


 
  $$\frac{\hat{\beta}_i-0}{\hat{S}(\hat{\beta}_i)}\sim t(n-k)$$


$$\frac{\hat{\beta}_i-\beta_{0i}}{\hat{S}(\hat{\beta}_i)}\sim t(n-k)$$



```{r}
library(MASS)
library(broom)
library(kableExtra)
library(ggplot2)


str(Boston) #afficher la structure des données
summary(Boston)

View(Boston)

ggplot(Boston,aes(y=age))+geom_boxplot()

pairs(~medv+ptratio+black+lstat+age+crim,data = Boston)

ggplot(Boston,aes(x=lstat,y=medv))+geom_point()+geom_smooth(method = "lm")

#Modele lineaire

Mon_modele=lm(formula = medv~lstat,data = Boston)
summary(Mon_modele)

tidy(Mon_modele) %>% kbl() %>% kable_classic_2(full_width=F)
glance(Mon_modele) %>% kbl() %>% kable_classic_2(full_width=F)


```

$$medv_i=\beta_0+\beta_1\times lstat+\epsilon $$
$$medv_i=34.55-0.95\times lstat_i+\epsilon $$

$$medv_i=\beta_0+\beta_1\times lstat_i+\epsilon $$

$$\Delta(medv)=\hat{\beta_1}\Delta(lstat)$$
Si la variable lstat varie d'une unité; medv varie de b1 unité
log log

$$log(medv_i)=\beta_0+\beta_1\times log(lstat_i)+\epsilon $$
SI lstat varie d' 1%, medv varie de b1%


$$medv_i=\beta_0+\beta_1\times log(lstat_i)+\epsilon $$

Si la variable lstat varie de 1%, medv varie de b1












